【裁判字號】    90,台上,7552
【裁判日期】    901213
【裁判案由】    傷害致重傷害
【裁判全文】
最高法院刑事判決                                九十年度台上字第七五五二號
    上  訴  人  甲○○
    選任辯護人  張居德律師
右上訴人因傷害致重傷害案件，不服台灣高等法院台中分院中華民國八十八年九月十
四日第二審判決（八十七年度上易字第一九七二號，起訴案號：台灣台中地方法院檢
察署八十六年度偵字第九九八四號），提起上訴，本院判決如左：
    主  文
原判決撤銷，發回台灣高等法院台中分院。
    理  由
本件原判決認定上訴人甲○○與丘濟祥於民國八十五年十月二十五日晚上十時許，搭
乘王昭彬（王、丘二人經原審另案判處罪刑）駕駛之小客車，途經台中縣烏日鄉○○
路附近，因與何健德駕駛附載其妻賴淑玲之小客車發生擦撞而發生糾紛，雙方出口互
後，何健德自車上取出棒球棒一支欲毆打王昭彬，惟被王昭彬搶下後，王昭彬、丘
濟祥、上訴人三人竟共同基於傷害犯意之聯絡，由王昭彬持棒球棒毆打何健德頭部，
上訴人、丘濟祥為阻止賴淑鈴施救，並由上訴人拉住賴淑鈴之右手臂，丘濟祥以手毆
打及以腳踢擊賴淑鈴。致何健德受有頭部外傷合併腦挫傷、顱骨骨折及毀敗嗅覺機能
之重傷害；賴淑鈴亦受有右前臂青腫、右手腕擦傷、左上臂四處青腫、右下腿二處紅
腫、右足背青腫、右足踝部青腫、右足側青腫等傷害。案經何健德、賴淑鈴告訴等情
。乃撤銷第一審關於上訴人部分之判決，改判論處上訴人共同傷害人之身體，因而致
重傷罪刑。固非無見。
惟查，(一)、訊問被告應先告知其犯罪嫌疑及所犯所有罪名。罪名經告知後，認為應變
更者，應再告知。刑事訴訟法第九十五條第一款著有明文。本件第一審檢察官起訴上
訴人與丘濟祥、王昭彬共犯刑法第二百七十七條第一項之普通傷害罪嫌，乃原審變更
起訴法條，改依同條第二項後段之傷害致重傷害罪名論處，惟其於調查及審理程序均
僅對上訴人告知所犯起訴之普通傷害罪名而已（見原審卷第十七、八十頁），並未告
以變更後之罪名，所踐行之審理程序自有違誤，亦有礙上訴人訴訟防禦權之行使，自
屬可議。(二)、上訴人一再就中山醫學院附設孫中山紀念醫院對何健德傷情之鑑定結果
，表示懷疑，並請求改送其他機關鑑定，但原審未送請其他醫療機構再行鑑定，亦未
說明何以不送再鑑定之理由，應屬理由不備之疏誤。(三)、上訴人辯稱，當晚伊與王、
丘二人去友人處抓小狗，發生糾紛時，伊抱著小狗坐在後座，不知王、丘二人會與對
方互毆，後來下車見賴淑鈴向前去救何健德，因賴淑鈴懷孕，伊怕賴女被打，故拉住
賴淑鈴，以免被王、丘二人毆打等語（見原審卷第二十六頁背面、第八十二頁背面）
；而賴淑鈴亦承認當時懷有身孕，上訴人拉住他手臂，印象中要把他拖走，上訴人沒
有打他等情（見原審卷第十八頁背面），是上訴人所辯似非全屬虛構。究竟上訴人是
否於王、丘二人與何健德發生互毆之後始行下車﹖又其拉住賴淑鈴是否善意防護賴女
被打﹖否則，賴淑鈴何以感覺到上訴人要將其拖走﹖究竟實情如何，關係上訴人與王
、丘二人有無共同傷害何健德之犯意聯絡，以及有無傷害賴女之犯意，原審未深入審
究，尚嫌未盡調查能事。上訴人上訴意旨，指摘原判決不當，非無理由，應認有撤銷
發回更審之原因。
據上論結，應依刑事訴訟法第三百九十七條、第四百零一條，判決如主文。
中      華      民      國     九十     年     十二     月     十三     日
                              最高法院刑事第七庭
                                  審判長法官  吳  雄  銘
                                        法官  池  啟  明
                                        法官  石  木  欽
                                        法官  吳  三  龍
                                        法官  張  祺  祥
      右正本證明與原本無異
                                              書  記  官
中      華      民      國     九十     年     十二     月     十八     日


司法院資訊處製作；財團法人民間司法改革基金會備份。
